【裁判字號】    99,交聲,1106
【裁判日期】    990906
【裁判案由】    違反道路交通管理處罰條例聲明異議
【裁判全文】
臺灣桃園地方法院交通事件裁定        99年度交聲字第1106號
原處分機關  交通部公路總局新竹區監理所桃園監理站
異  議  人
即受處分人  甲○○
上列異議人即受處分人因違反道路交通管理處罰條例案件，對於
交通部公路總局新竹區監理所桃園監理站民國99年8月2日桃監裁
罰字第裁52-DB0000000號違反道路交通管理事件裁決書所為處分
，聲明異議，本院裁定如下：
    主  文
原處分撤銷。
甲○○汽車駕駛人，行經有燈光號誌之交岔路口闖紅燈，處罰鍰
新臺幣貳仟柒佰元，並記違規點數參點。
    理  由
一、按交通法庭認為聲明異議有理由或聲明異議雖無理由而原處
    分不當或違法者，應以裁定將原處分經聲明異議部分撤銷，
    並自為裁定，道路交通案件處理辦法第20條前段定有明文。
    又汽車駕駛人，行經有燈光號誌管制之交岔路口闖紅燈者，
    處新臺幣（下同）1800元以上5400元以下罰鍰。道路交通管
    理處罰條例第53條前段定有明文。又汽車駕駛人有第53 條
    之情形者，除依原條款處罰鍰外並予記違規點數3點。道路
    交通管理處罰條例第63條第1項第3款亦定有明文。
二、原裁決意旨略以：聲明異議人即受處分人甲○○駕駛車號
    010-F2號營業自小客車，於民國99年7月5日20時16分許，在
    桃園縣蘆竹鄉○○路往中正路方向上行駛，行經榮興路口時
    直行闖紅燈，經巡邏該處之桃園縣政府警察局蘆竹分局南崁
    派出所員警陳志潔鳴警報器示意停車受檢，乃異議人未出示
    相關證照即行離去，員警陳志潔即填製桃警局交字第
    DB0000000號舉發違反道路交通管理事件通知單（下稱舉發
    單），逕行舉發異議人1.闖紅燈；2.不服稽查，不聽制止，
    拒絕出示證件即行離去（裁決書違規時間誤載為20時10分）
    。原處分機關並於99年8月2日以異議人違反道路交通管理處
    罰條例第53條第1項、第60條第1項，違反道路交通管理事件
    統一裁罰基準及處理細則第41條、第43條、第44條及第67
    條之規定，裁處異議人罰鍰共5700元，並依道路交通管理處
    罰條例第63條第1項第1、3款規定記違規點數共4點。
三、聲明異議意旨略以：我於上開時間駕駛前述營業自小客車行
    經蘆竹鄉○○路及榮興路交岔路口，當時交通擁塞，見綠燈
    行駛前進後，隨即轉換紅燈，車子停於路中間，警方從後方
    將我攔截，我下車與警方理論，警察隨後命令我將車子駛離
    ，3天後卻收到舉發單，惟照片未能證明我闖紅燈，我也沒
    有不服稽查，為此，請求撤銷原處分等語。
四、經查：
（一）異議人於前揭時地駕車闖紅燈之違規事實，業據開單員警
      陳志潔以：…職駕駛巡邏車於桃園縣蘆竹鄉○○○○○路
      口停車等候紅燈，見010-F2營小客車於紅燈亮後仍行進路
      口闖紅燈，由新南路往中正路方向行駛等語提出報告，有
      桃園縣政府蘆竹分局交通違規申訴、述案件答辯報告書1
      紙附卷可查。再觀該處之監視器畫面，畫面中之交岔路口
      上方有號誌燈，號誌燈之左側有「榮興路」之路標，在99
      年7 月5 日20時16分時交通順暢，並無塞車，16分24秒時
      ，號誌顯示為紅燈，16分34秒時有1 部黃色計程車自畫面
      右下角出現，並往前行駛至前方另一路口等停紅燈，16分
      56 秒 時警車自畫面左側出現，在路口左轉後行駛至該部
      黃色計程車之正後方，並閃燈示意該計程車，而該計程車
      車牌號碼為「010-F2」，即為異議人所駕駛之車輛一節，
      有天羅地地網監視器光碟1 片在卷可按，復經本院勘驗明
      確，製有勘驗筆錄1 份在卷可查。異議人辯稱彼時交通擁
      塞云云，與監視畫面顯示之情形不符，已非可採；異議人
      辯稱見綠燈行駛前進，但隨即轉換為紅燈，車子停在路口
      中云云，惟依本院前揭勘驗結果，異議人是在紅燈12秒後
      進入畫面，且在異議人所駕駛之車輛前後皆無車進入，顯
      見該路口非但未有塞車，異議人也非在綠燈進入路口後因
      遇塞車始變成紅燈，異議人前揭所辯，亦不足採，依上開
      說明，異議人闖紅燈違規事實，已堪認定。
（二）按汽車駕駛人，駕駛汽車有違反本條例之行為，經交通勤
      務警察或依法令執行交通稽查任務人員制止時，不聽制止
      或拒絕停車接受稽查而逃逸者，除按各該條規定處罰外，
      處新臺幣3 千元以上6 千元以下罰鍰，道路交通管理處罰
      條例第60條第1 項定有明文。查本件製單員警陳志潔陳述
      ：職以警報器示意停車受檢，告知該車駕駛人違規事實，
      並請駕駛出示證件查驗身分，該人僅口頭告知姓名為甲○
      ○，劉員拒絕出示，職依違規事實明確…開立紅單逕行舉
      發闖紅燈及不服稽查一節，有上開報告書在卷可按；而道
      路交通管理處罰條例第60條之立法理由係為建立交通執法
      者之權威性，因少數違規被稽查取締者，不聽從執法者之
      制止而加速逃逸，顯然惡行較重，實有必要於追蹤取締或
      予逕行舉發，以貫徹交通勤務警察或依法令執行交通稽查
      任務人員之取締違規行為，維護交通秩序及法安定性；本
      院依前開報告書並參酌本條之立法理由，認異議人在員警
      示意停車受檢後，異議人確實停車並接受員警稽查，雖異
      議人未提出駕駛執照，但已口頭表示其身分為何，員警已
      有跡可憑以製單舉發異議人闖紅燈之違規行為，無需再為
      追縱取締，異議人或有本法應處罰之其他不服從指揮或未
      帶駕照之違規事由，惟究非「不聽制止」或「拒絕停車受
      檢」而「逃逸」，處罰機關以異議人「不服稽查，不聽制
      止，拒絕出示證件即離去」製單舉發，依上揭說明，即有
      未洽。
五、綜上所述，本件異議人確有原處分機關所指闖紅燈之交通違
    規行為，異議人此部分之異議並無理由，惟原處分機關就異
    議人未出示證件即舉發其有「違反處罰條例之行為，拒絕停
    車接受稽查而逃逸」之違規行為，並依道路交通管理處罰條
    例第60條第1 項規定逕予裁處受處分人罰鍰及記違規點數之
    處分，尚有未合，異議人就此部分提出之聲明異議即屬有據
    ；故仍應由本院撤銷原處分，並依道路交通管理處罰條例第
    53 條 第1 項、第63條第1 項第3 款、違反道路交通管理事
    件統一裁罰基準及處理細則第41條、第43條、第44條及第67
    條之規定，就其闖紅燈違規行為裁處2700元，並記違規點數
    3 點，自為裁罰如主文第2項所示。
六、據上論斷，應依道路交通管理處罰條例第87條第2 項、道路
    交通案件處理辦法第20條，裁定如主文。
中    華    民    國    99    年    9     月    6     日
                  交通法庭    法  官  楊麗文
以上正本證明與原本無異。
如不服本裁定，應於裁定送達後5 日內向本院提出抗告狀。
                              書記官   柯凱騰
中    華    民    國    99    年    9     月    6     日

司法院資訊處製作；財團法人民間司法改革基金會備份。
